【裁判字號】    89,交抗,53
【裁判日期】    890331
【裁判案由】    違反道路交通管理處罰條例
【裁判全文】
臺灣高等法院交通事件裁定                          八十九年度交抗字第五三號
    抗  告  人
    即受處分人  甲○○
右抗告人因違反道路交通管理處罰條例案件，不服臺灣士林地方法院，中華民國八十
九年二月十日所為之裁定（八十八年度交聲更字第五號），提起抗告，本院裁定如左
：
    主  文
抗告駁回。
    理  由
一、按汽車駕駛人轉彎時，不依標誌、標線、號誌指示者，處二百元以上六百元以下
    罰鍰；汽車駕駛人違反第四十八條者，除依原條款處罰鍰外，並記違規點數一點
    ，道路交通管理處罰條例第四十八條第二款及第六十三條第一項第一款分別定有
    明文。
二、抗告意旨略以：抗告人於民國（下同）八十七年十二月十四日上午，行經台北市
    ○○○路、建國北路口時，係依標誌指示右轉，再於次一路口迴轉上高速公路，
    因錦州街口未設有「禁止迴轉標誌」，但設有「直行車禁止左轉」標誌，與前開
    「指示右轉」標誌意義矛盾，且錦州街對面路邊所設「左轉車輛直行．．．迴轉
    」告示說明，於該瓶頸路段有前車阻蔽，抗告人不可能亦無義務超越前車察看，
    甚且不知前面尚有文字說明，顯然係告示標誌設置不當。是本件違規係因標誌設
    置及規劃不當所致，不得歸責於抗告人云云。
三、經查：抗告人甲○○於八十七年十二月四日上午九時五十五分許，駕駛車號ＣＤ
    －七八六六號自小客車，沿民權東路由西往東方向行駛至建國北路口時，因前方
    設有可在前方路口右轉迴轉上高速公路，不得左轉上高速公路之標誌，即從民權
    東路右轉建國北路，至建國北路與錦州街口時迴轉上高速公路，當時錦州街口與
    建國北路亦設有禁止左轉之標誌，抗告人且係在錦州街口為警取締等情，業據抗
    告人於原審調查時自承在卷（原審訊問筆錄十四頁）。且證人即當場掣單舉發之
    警員蘇杏欣亦證稱：當地從民權東路與建國北路交叉口，確有標誌指示需右轉建
    國北路始得迴轉上高速公路，不得直接左轉上高速公路；在建國北路南向行駛，
    錦州街的下一個路口就是迴轉道，且在建國北路與錦州街交叉口內側車道處設有
    「左轉車輛直行至迴轉道迴轉」標誌，抗告人違規地點是在建國北路二段與錦州
    路口等語，並提出違規路段現場照片七張（即卷附照片編號一至七）及現場圖乙
    紙，而依上開照片以觀，該違規路口確設有「禁止左轉」標誌多面，亦經原審勘
    驗上開照片無誤，復有台北市政府警察局北市警交（八五）Ｂ字第○九一七九一
    ○號舉發違反道路交通管理事件通知單乙紙在卷可參，是抗告人明知該違規路段
    設有「禁止左轉」標誌，竟仍執意違規左轉，其違規事實至為明確。至抗告人雖
    辯稱：其於民權東路、建國北路口依標誌指示右轉，再於次一路口迴轉上高速公
    路，因錦州街口未設有「禁止迴轉標誌」，但設有「直行車禁止左轉」標誌，即
    與前開「指示右轉」標誌意義矛盾云云。惟查：禁止迴車標誌，用以告示車輛駕
    駛人在前段道路行車，不准迴車；設於禁止迴車之地點。已設有禁止左轉標誌或
    標劃分向限制線、禁止超車線之路段，得免設之，道路交通標誌標線號誌設置規
    則第七十五條已有明文。本件抗告人亦自承其知悉設有禁止左轉標誌之路段即不
    得迴轉等情，乃明知前開路口設有「禁止左轉」標誌，依法不准在該處迴車，竟
    仍在該路口迴轉欲上高速公路，自屬違法。況依前開照片觀之，台北市○○○路
    ○段與錦州街口處，在建國北路二段南向內側車道處，確設有「左轉車輛直行至
    迴轉道迴轉」之指示標誌，且下一路口確設有迴轉道，可供車輛在該處迴轉上高
    速公路等情無誤，即難認違規地點之交通標誌有何相互矛盾之處。再「左轉車輛
    直行至迴轉道迴轉」之指示標誌係設於建國北路與錦州街口前方處，依其設置地
    點以觀，行經該處之車輛，皆均可輕易看見該指示標誌，抗告人辯稱該指示標誌
    之位置已超過錦州街，且設置不當云云，顯與事實不符，不足採。綜上所述，抗
    告人明知台北市○○○路○段與錦州街口處不准迴轉，仍自該路口迴轉欲上高速
    公路，其違規左轉之事實，至為灼然，抗告人所辯，顯係卸責之詞，不足採信。
    原處分機關據以援引上開規定，裁處罰鍰新臺幣六百元，並依法條之強制規定記
    違規點數一點，於法並無不當，原審法院因依道路交通案件處理辦法第十九條之
    規定，駁回抗告人之異議，尚無違誤。抗告人抗告意旨，仍執陳詞，指摘原裁定
    不當，為無理由，應予駁回。
據上論段，應依道路交通案件處理辦法第二十六條、刑事訴訟法第四百十二條，裁定
如主文。
中    華    民    國    八十九    年       三       月      三十一      日
                            臺灣高等法院交通法庭
                                審判長法  官  陳  春  秋
                                      法  官  黃  賽  月
                                      法  官  高  明  哲
右正本證明與原本無異。
不得抗告。
                                      書記官  李  垂  福
中    華    民    國    八十九    年       四       月        七        日


司法院資訊處製作；財團法人民間司法改革基金會備份。
